---
title: "Lab 3"
author: "Martin Gustafsson (margu424) and Axel Gard (axega544)"
date: '2020-10-13'
output: pdf_document
---

## 3.1.1
Visualisera posteriorn

### (1)
Visualisera din prior exakt (d.v.s. använd dt()) över intervallet [5, 15]

```{r}
    sigma <- 1
    interval <- seq(-5, 15, 0.01)
    y <- dt(x = interval, df = 1)
    plot(interval, y, type="l")
```

### (2)
Visualisera dessa som ett histogram på intervallet [-5, 15]

```{r}
    data <- c(11.3710, 9.4353, 10.3631, 10.6329, 10.4043, 9.8939, 11.5115)
    hist(data, xlim = c(-5, 15))
```

### (3)
Skapa en funktion för log likelihooden för µ som du kallar normal_log_likelihood(mu, data)
$$ {\displaystyle \ln {\mathcal {L}}(\mu ,\sigma ^{2}) = \sum _{i=1}^{n}\ln f(x_{i}\mid \mu ,\sigma ^{2})=-{\frac {n}{2}}\ln(2\pi )-{\frac {n}{2}}\ln \sigma ^{2}-{\frac {1}{2\sigma ^{2}}}\sum _{i=1}^{n}(x_{i}-\mu )^{2}.} $$

Sigma^2 = 1 ger då:

$$ \ln {\mathcal {L}}(\mu ,\sigma ^{2}) = -{\frac {n}{2}}\ln(2\pi )-{\frac {1}{2}}\sum_{i=1}^{n}(x_{i}-\mu )^{2} $$

```{r}
    normal_log_likelihood <- function(mu, data) {
        return((-length(data)/2) * log(2*pi) - (1/2) * sum((data - mu)^2))
    }
    llik <- normal_log_likelihood(5, data)
    print(round(llik, 1))

    log_like <- c()
    for (mu in interval) {
        log_like <- c(log_like, normal_log_likelihood(mu, data))
    }
    plot(interval, log_like, type="l")
```

### (4)
Härled den proportionella posteriorn för mu

$$ p(\theta \mid y) \propto p(y \mid \theta) * p(\theta) $$

Eftersom det är parametern mu vi vill ska posteriorn för så byter vi ut theta mot mu.

$$ p(\mu \mid y) \propto p(y \mid \mu) * p(\mu) $$


Likelihood funktionen:

$$ p(y \mid \mu) =  (2\pi\sigma^2)^{\frac{-n}{2}} * \exp{(\frac{-1}{2\sigma^2}\sum_{i=1}^{n}(y_{i} - \mu)^{2})} $$

Sigma^2 = 1 ger:

$$ p(y \mid \mu) =  (2\pi)^{\frac{-n}{2}} * \exp{(\frac{-1}{2}\sum_{i=1}^{n}(y_{i} - \mu)^{2})} $$

Vi kan förkorta bort termer som inte innehåller mu:

$$ p(y \mid \mu) = \exp{(\frac{-1}{2}\sum_{i=1}^{n}(y_{i} - \mu)^{2})} $$


Prior funktionen:
$$ p(\mu) = \frac{\Gamma(\frac{\nu+1}{2})} {\sqrt{\nu\pi}\,\Gamma(\frac{\nu}{2})} \left(1+\frac{\mu^2}{\nu} \right)^{\!-\frac{\nu+1}{2}},\! $$

v = 1 ger:

$$ p(\mu) = \frac{\Gamma(1)} {\sqrt{\pi}\,\Gamma(\frac{1}{2})\,(1+\mu^2)}
             = \frac{1} {\sqrt{\pi}\,\Gamma(\frac{1}{2})\,(1+\mu^2)}
$$

Posteriorn blir då:
$$
    p(\mu \mid y) = (\exp{(\frac{-1}{2}\sum_{i=1}^{n}(y_{i} - \mu)^{2})})\,
    (\frac{1} {\sqrt{\pi}\,\Gamma(\frac{1}{2})\,(1+\mu^2)}) =
$$

$$
    = \frac{\exp{(\frac{-1}{2}\sum_{i=1}^{n}(y_{i} - \mu)^{2})}} {\sqrt{\pi}\,\Gamma(\frac{1}{2})\,(1+\mu^2)}
    = \frac{1}{\sqrt{\pi}\,\Gamma(\frac{1}{2})} * \frac{\exp{(\frac{-1}{2}\sum_{i=1}^{n}(y_{i} - \mu)^{2})}}{1 + \mu^2}
    = c * \frac{\exp{(\frac{-1}{2}\sum_{i=1}^{n}(y_{i} - \mu)^{2})}}{1 + \mu^2}
$$

Eftersom vi vill ha den proportionella posteriorn så kan vi förkorta bort konstanten c:

$$ p(\mu \mid y) = \frac{\exp{(\frac{-1}{2}\sum_{i=1}^{n}(y_{i} - \mu)^{2})}}{1 + \mu^2} $$

### (5)
Visualisera den onormaliserade posteriorn

```{r}
    posterior <- function(mu, data) {
        return(exp((-1/2)*sum((data - mu)^2)) / (1 + mu^2))
    }

    posterior_values <- c()
    for (mu in interval) {
        posterior_values <- c(posterior_values, posterior(mu, data))
    }
    plot(interval, posterior_values, type="l")

```

## 3.2.1
Produkt A eller B?

### (1)
Materialet behöver du bestämma din prior för p som en beta fördelning.
Välj parametrar.

Eftersom vi inte sätt någon data så vill vi skapa en likformig fördelning.

Proir för Pa: Beta (1, 1)

Proir för Pb: Beta (1, 1)

Eftersom de är samma så plottar vi bara ena

```{r}
    alpha = 1
    beta = 1
    interval <- seq(0, 1, 0.01)
    prior_pa <- dbeta(x = interval, shape1 = alpha, shape2 = beta)
    plot(interval, prior_pa, type="l")
```

### (2)

Beräkna den förväntade proportionen för respektive produkt.
Vilken produkt har den högsta förväntadeproportionen intresserade?

|  | Produkt A | Produkt B |
| --- | --- | --- |
| Frågade | 13 | 3  |
| Intresserade | 8 | 2 |


Posteriorn för Pa = Proir för Pa * Likelihood för binomialfördelning


Binomial ger Likelihood:
$$ f(x \mid p) = \binom{n}{k} * p^{k} * (1-p)^{n-k} $$

Beta prior: Beta(alpha, beta)
$$ \pi(p) = \frac{1}{B(\alpha, \beta)} * p^{\alpha-1} * (1-p)^{\beta-1}  $$

Posteriorn fås då:

$$ \pi(p \mid x) = \frac{f(x \mid p)\pi(p)}{\int f(x \mid p)\pi(p)\,dp} = $$

$$ = \frac{\binom{n}{k} \, p^{k} \, (1-p)^{n-k} \, \frac{1}{B(\alpha, \beta)} \, p^{\alpha-1} \, (1-p)^{\beta-1}}
        {\int \binom{n}{k} \, p^{k} \, (1-p)^{n-k} \, \frac{1}{B(\alpha, \beta)} \, p^{\alpha-1} \, (1-p)^{\beta-1} dp} = $$

$$ = \frac{p^{k+\alpha-1} \, (1-p)^{n-k+\beta-1}}
        {\int p^{k+\alpha-1} \, (1-p)^{n-k+\beta-1} dp} = $$

Vi kan bryta ut 1 / integralen till en konstant c.

$$ = c * p^{k+\alpha-1} \, (1-p)^{n-k+\beta-1} $$

Beta(k+alpha, n-k+beta)

Väntevärdet för beta fördelning:
$$ \mathbb{E}(x) = \frac{\alpha}{\alpha + \beta} $$

Så för Produkt A:
n = 13
k = 8

E(x) = (8+1) / (8+1 + 13-8+1) = 9 / 15 = 0.6

För Produkt B:
n = 3
k = 2

E(x) = (2+1) / (2+1 + 3-2+1) = 3 / 5 = 0.6

Det vi ser här är att båda produkterna har samma förväntade proportion intresserade.



### (3)
Använd dina två aposteriorfördelningar för respektive produkt för att simulera hur många intresserade kunder du kan tänkas få för respektive produkt.
```{r}
    n <- 10000
    pA <- rbeta(n = n, shape1 = 8+1, shape2 = 13-8+1)
    pB <- rbeta(n = n, shape1 = 2+1, shape2 = 3-2+1)
    Xa <- rbinom(n = n, size = 87, prob = pA)
    Xb <- rbinom(n = n, size = 87, prob = pB)

    hist(Xa)
    hist(Xb)
```


#### (a)

Hur stor är sannolikheten att du får fler än 40 intresserade kunder med respektiveprodukt ?

```{r}
    print(sum(Xa > 40) / n)
    print(sum(Xb > 40) / n)
```

#### (b)

Vad är  det  förväntade  antalet  intresserade  kunder  av  respektive  produkt,  dvs E(Xa) och E(XB)?

```{r}
    print(mean(Xa))
    print(mean(Xb))
```



## 3.3.1

Analys av opinionsundersökningar.

### (1)

bestämma  vår  apriorifördelning  för  de  olika  partierna.


| Parti | % |
| --- | --- |
| S | 31.01 |
| M | 23.33 |
| SD | 12.86 |
| MP | 6.89 |
| C | 6.11 |
| V | 5.72 |
| FP | 5.42 |
| KD | 4.57 |
| FI | 3.12 |


```{r}
    library(gtools)
    set.seed(4711)

    Parties <- c("S", "M", "SD", "MP", "C", "V", "FP", "KD", "FI")
    n <- 1000
    alpha <- c(31, 23, 13, 7, 6, 6, 6, 5, 3)

    electionPrior <- rdirichlet(n = n, alpha = alpha)

    for (i in 1:9){
        party <- Parties[i]
        hist(electionPrior[,i], main = party)
        abline(v = alpha[i] / sum(alpha), col = "red")
    }
```

### (2)

Den undersökning vi valde var en undersökning från Skop
som publicerades 2018-09-06 och där de frågade 2928 personer.

> row 125:  2018-sep 	Skop 	17.3 	6.2 	7.9 	6.9 	23.1 	10.6 	5.7 	17.7 	0.8 	1 	2928 	2018-09-06 	2018-08-30 	2018-09-06 	FALSE 	Skop

| Parti | % | antal (200 pers) |
| --- | --- | --- |
| S | 23.1 | 46 |
| M | 17.3 | 35 |
| SD | 17.7 | 35 |
| MP | 5.7 | 11 |
| C | 7.9 | 16 |
| V | 10.6 | 21 |
| L | 6.2 | 12 |
| KD | 6.9 | 14 |
| FI | 0.8 | 2 |

```{r}
    pollResults <- c(23.1, 17.3, 17.7, 5.7, 7.9, 10.6, 6.2, 6.9, 0.8)
    for (proportion in pollResults){
        print(round((proportion/100)*200, digits = 0))
    }
```

### (3)

aposteriorifördelningen för andelenper riksdagsparti

```{r}
  model <- c(46, 35, 35, 11, 16, 21, 12, 14, 2)
  n <- 10000
  barrier <- 0.04
  Parties <- c("S", "M", "SD", "MP", "C", "V", "FP", "KD", "FI")
  results <- rdirichlet(n = n, alpha = alpha + model)
  normalizedResults <- matrix(nrow = n, ncol = 9)

  for (i in 1:n){
    for (j in 1:9){
        if (results[i, j] > barrier) {
            normalizedResults[i, j] = results[i, j]
        } else {
            normalizedResults[i, j] = 0
        }
    }
  }
  for (i in 1:n){
      sum_ <- sum(normalizedResults[i, ])
      for (j in 1:9){
          normalizedResults[i, j] <- normalizedResults[i, j] / sum_
      }
  }

```

#### (a)

Vad är sannolikheten att de rödgröna är större än alliansen ?

```{r}
    S <- 1
    M <- 2
    MP <- 4
    SD <- 3
    C <- 5
    V <- 6      
    FP <- 7
    KD <- 8

    RedGreenLargerAmount <- 0
    for (i in 1:n){
        AlliedSum <- normalizedResults[i, M] + normalizedResults[i, FP] +
                     normalizedResults[i, C] + normalizedResults[i, KD]
        redGreenSum <- normalizedResults[i, S] + normalizedResults[i, MP] + normalizedResults[i, V]
        RedGreenLargerAmount <- RedGreenLargerAmount + (redGreenSum > AlliedSum)
    }
    print(RedGreenLargerAmount / n)
```

#### (b)
Vad ar sannolikheten att Sverigedemokraterna (SD) är störe än Moderaterna (M)?

```{r}
    SDLargerAmount <- 0
    for (i in 1:n){
        SDLargerAmount <- SDLargerAmount + (normalizedResults[i, SD] > normalizedResults[i, M])
    }
    print(SDLargerAmount / n)
```

#### (c)

Vad är sannolikheten att Kristidemokraterna inte skulle komma in i Riksdagen, dvs de far mindre än 4 % ?

```{r}
    KDOutAmount <- 0
    for (i in 1:n){
        KDOutAmount <- KDOutAmount + (normalizedResults[i, KD] == 0)
    }
    print(KDOutAmount / n)
```

#### (d)
Vad ar sannolikheten att Miljöpartiet (MP) skulle åka ur Riksdagen ?
```{r}
    MPOutAmount <- 0
    for (i in 1:n){
        MPOutAmount <- MPOutAmount + (normalizedResults[i, MP] == 0)
    }
    print(MPOutAmount / n)
```

#### (e)
Skapa ett sannolikhetsintervall (95 %) för Socialdemokraterna

På grund av två delat så kommer alpha att delas på 2.
$$ \frac{\alpha}{2} = \frac{1 - 0.95}{2} = \frac{0.05}{2} = 0.025 $$


```{r}
    lower <- quantile(prob=0.025, x = normalizedResults[,S])
    higher <- quantile(prob=0.975, x = normalizedResults[,S])

    print(lower)
    print(higher)
```
